臺灣臺中地方法院民事判決　九十三年度訴字第二七四三號
　　原　　　告　　乙○○
　　訴訟代理人　　甲○○
　　被　　　告　　戊○○○
　　兼訴訟代理人　丙○○○
　　　　　　　　　丁○○○
當事人間土地所有權移轉登記事件，本院於民國九十四年四月二十七日言詞辯論終結
，判決如下：
    主    文
原告之訴駁回。
訴訟費用由原告負擔。
    事實及理由
一、原告主張：民國（下同）七十四、五年左右，被告與榮華園建設公司合建榮華園
    金別墅，原告向建設公司購買上開合建之編號Ｂ１建築物，復與訴外人石朝訂
    立榮華園委託代購土地契約書，由石朝瓊出面與地主洽購後，再由地主將土地移
    轉登記予原告，被告三人係上開土地之地主，渠等與建設公司合建後，再以地主
    及建設公司名義分別與原告訂立房地買賣契約。依建築法規，法定空地非依規不
    得分割、移轉，並不得重複使用，依據雙方代購土地契約書所載，原告委由建設
    公司代購之土地係包括公共設施及公共使用巷路地之土地，是上開公共設施及使
    用巷路土地之所有權本屬原告所有，被告依法應分割移轉給原告，然被告於建設
    公司合建之初即違法將建築基地分割，以規避社區原規劃之公共設施，並減少移
    轉原告之土地面積，前開土地自始即屬原告所有，原告自得本於所有權及代購建
    地契約，請求被告將短少之土地移轉予原告。並聲明：（一）被告等應將坐落於
    台中市○○○段第一二一０地號，面積二０五點六０平方公尺（法定空地）原告
    應有部分百分之十七（約三十五平方公尺）之土地移轉登記與原告。（二）被告
    等應將坐落於台中市○○○段第一二一０之三十、一二一０之三一、一二一０之
    三六、一二一０之一、一二一０之二、一二一０之四、一二一０之五地號，面積
    一０三五平方公尺（公共設施土地部分）原告應有二十四分之一土地（約四十三
    平方公尺），所有權移轉登記與原告共有。被告則以：被告與原告間並無任何買
    賣關係，原告承購Ｂ１建築物係原告與建設公司間之買賣關係取得，系爭土地之
    所有權仍屬被告所有，又原告向建設公司所承購之Ｂ１建築物之房地，係在七十
    四年、七十五年間，距其起訴時間之九十三年十二月十五日，已逾十五年，姑不
    論被告是否有如原告所述短少給付之情事，其請求時效亦已罹於消滅等語置辯。
二、按債權債務之主張，以締結契約之當事人為準，就其債務應負履行之責，債權人
    亦不得對於債務人以外之人而請求履行，乃債之契約相對性之原則，本件原告主
    張之請求權依據為七十五年間伊與訴外人石朝間之委託代購土地契約書，並提
    出與該契約內容一致之訴外人陳炳森與石朝之代購契約書影本為憑，徵諸該契
    約書開宗明義即載明「ＸＸＸ（以下簡稱甲方）　石朝（以下簡稱乙方），茲
    甲方為委託乙方代購土地造房屋事，經雙方同意簽訂契約如后：」，被告三人均
    非該契約當事人之一，又契約內容均載明乙方接受甲方委託向土地業主訂購建屋
    佔總建地之比率計算持分．．等字樣，顯見，被告並非前開土地代購契約之當事
    人，自不受該契約之約束甚明。再者，被告三人因與建設公司合建，並將土地移
    轉登記予原告，雖有原告提出之之土地登記申請書及買賣所有權移轉契約書影本
    各一份附卷可按，然依該買賣所有權移轉契約書所載，兩造間雖有土地買賣移轉
    之事實，然依該契約書所載買賣標的，被告既已移轉登記予原告，則原告本於該
    買賣契約請求被告三人另行移轉前開買賣標的以外之土地之所有權，洵屬無據。
三、末按債之請求權，因十五年間不行使而消滅，民法第一百二十五條定有明文。本
    件原告主張系爭土地之法律關係，無論係按原告主張之委託地代購土地契約或持
    向地政機關辦理移轉登記所附之土地買賣所有權移轉契約書等語，縱係屬實，然
    原告所述事實發生之時點均係在七十五年間，距原告起訴之時間即九十三年十二
    月十五日，已逾十五年之請求時效，是被告抗辯原告依據買賣或代購土地契約之
    請求，其時效已消滅，於法有據。至於原告雖復主張系爭土地之所有權屬原告所
    有，應無罹於十五年時效之問題云云，惟按不動產物權，依法律行為而取得、設
    定、喪失及變更者，非經登記，不生效力，民法第七百五十八條定有明文，系爭
    土地之登記名義人均非原告，為原告所不爭，並有原告提出之土地登記簿謄本在
    卷可按，系爭土地所有權依法自不屬原告所有，原告所述，於法不合，自無可採
    為真正。
四、綜上所述，本件原告既非系爭土地之所有權人，且依原告所述對被告三人本於買
    賣關係之所有權移轉登記請求權一事，亦經被告三人主張時效抗辯，已詳述如前
    ，原告請求被告三人將系爭土地移轉登記予原告，均無理由，應予駁回。
五、本案事證已臻明確，兩造其餘主張陳述及所提之證據，均毋庸再予審酌，附此敘
    明。
六、訴訟費用之負擔：民事訴訟法第七十八條。
中　　　華　　　民　　　國　　九十四　　年　　　五　　　月　　　十三　　日
　　　　　　　　　　　　　　　　　臺灣臺中地方法院民事第三庭
~B法　　　官　林靜芬
正本係照原本作成。
如對本判決上訴，須於判決送達後廿日內向本院提出上訴狀（須附繕本）。
中　　　華　　　民　　　國　　九十四　　年　　　五　　　月　　　十三　　日
~B法院書記官
